【裁判字號】    98,簡上,281
【裁判日期】    981223
【裁判案由】    違反農會法
【裁判全文】
臺灣屏東地方法院刑事判決      98年度簡上字第281號
上  訴  人  臺灣屏東地方法院檢察署檢察官
被      告  甲○○
上列上訴人因被告違反農會法案件，不服本院98年簡字第1339號
中華民國98年8 月21日刑事簡易判決（98年度選偵字第16、22號
）提起上訴，本院判決如下：
    主  文
上訴駁回。
    理  由
一、按對於簡易判決有不服者，得上訴於管轄之第二審地方法院
    合議庭；惟原審法院認為上訴不合法律上之程式或法律上不
    應准許或其上訴權已經喪失者，應以裁定駁回之；第二審法
    院認為上訴有第362 條前段之情形者，應以判決駁回之；而
    對於簡易判決處刑之上訴，除本編有特別規定外，準用第三
    編第一章及第二章之規定，刑事訴訟法第362 條前段、第36
    7 條前段及第455 條之1 第1 、3項分別定有明文。
二、另按檢察官審酌案件情節，認為宜以簡易判決處刑者，應即
    以書面為聲請，刑事訴訟法第451條第1項定有明文；另依同
    法第451條之1第1項、第3項之規定，同法第451條第1項之案
    件，被告於偵查中自白者，得向檢察官表示願受科刑之範圍
    或願意接受緩刑之宣告，檢察官同意者，應記明筆錄，並即
    以被告之表示為基礎，向法院求刑或為緩刑宣告之請求；被
    告自白犯罪，未為第1項之表示（即未於偵查中向檢察官表
    示願受科刑之範圍或願意接受緩刑之宣告）者，在審判中得
    向法院為之。是開啟簡易程式並非專屬於檢察官之權限，法
    院亦具有開啟簡易程式之權限；法院既有開啟簡易程式之權
    限，自亦有於簡易程式審判中進行求刑協商程式之權限。而
    簡易程式案件，被告自白犯罪者，得於偵查中或審判中表示
    願受科刑之範圍或願意接受緩刑之宣告；於偵查中，經檢察
    官同意記明筆錄，並以被告之表示為基礎，向法院求刑或為
    緩刑宣告之請求者，法院於裁判時，應先審查被告自白之文
    書資料或筆錄（法院辦理刑事訴訟簡易程式案件應行注意事
    項第5項），然其對於簡易程式審判中，始進行協商是否需
    經檢察官同意，並未明確規定，惟參酌認罪、求刑協商制度
    之法意，係藉由賦予被告表示願受刑罰範圍之機會，並使檢
    察官得衡酌案情決定是否予以同意及相應為具體之求刑，而
    於法院依其所請科刑後限制其上訴權，以兼顧被告權益及公
    平正義，使輕微案件簡速審結確定，自應認為於審判中始進
    行協商，仍應獲得檢察官之同意以及對被告之具體求刑。亦
    即，於法院開啟簡易程式之情形下，檢察官具有就該案件是
    否適用協商程式之同意權。而所謂檢察官之「求刑」，本有
    「抽象求刑」與「具體求刑」之區別；所謂「抽象求刑」，
    指檢察官所為之求刑並不涉及刑度或刑之執行方式，諸如檢
    察官表示被告素行良好，請求法院從輕量刑等等；而「具體
    求刑」則指檢察官向法院所為之求刑，已涉及具體刑度或刑
    之執行方式。當事人依刑事訴訟法第451 條之1 第1 項或第
    3 項規定表示願受科刑範圍（指被告）或為求刑或為緩刑宣
    告之請求（指檢察官）者，法院如於被告所表示範圍內科刑
    ，或依檢察官之請求（求刑或請求宣告緩刑）為判決者，依
    同法第455 條之1 第2 項規定，各該當事人不得上訴（法院
    辦理刑事訴訟簡易程式案件應行注意事項第12項），乃採「
    禁反言」之方式立論。質言之，被告於偵查中向檢察官表示
    願受科刑之範圍，經檢察官據以向法院為具體求刑者，或被
    告於審判中逕向法院為科刑範圍之具體表示並經檢察官同意
    為求刑者，如法院於其表示之範圍內為科刑判決時，被告對
    之即不得上訴；再者，檢察官於偵查中或審判中依被告之表
    示為基礎，向法院為具體之求刑者，如法院就求刑之範圍而
    為科刑判決時，檢察官對之亦應不得上訴（最高法院93年臺
    非字第243 號、95年臺非字第281 號判決、96年度臺上字第
    6861號判決意旨可資參照）。亦即以被告自白並已表示願受
    科刑之範圍或願意接受緩刑之宣告為前提，藉由賦予被告表
    示願受刑罰範圍之機會，並使檢察官得衡酌案情決定是否予
    以同意及相應為具體之求刑，而於法院依其所請科刑後限制
    其上訴權，以兼顧被告權益及公平正義，落實簡易程式使輕
    微案件簡速審結確定之功能。
三、經查，本件被告甲○○所犯違反農會法案件，臺灣屏東地方
    法院檢察署檢察官原係以通常程式起訴，於原審第二次準備
    程序時，經被告認罪並請求為得易科罰金之刑度及緩刑之宣
    告（見本院98年度簡字第1339號卷第38頁背面），而檢察官
    、被告均同意依簡易處刑而為判決，被告之選任辯護人則當
    庭為與被告相同之請求，是以原審認為宜以簡易判決處刑，
    乃不經通常審判程式，於依刑事訴訟法第449 條第2 項開啟
    簡易程式，於程式上並無違誤之處。
四、又原審法院於行第一次準備程序時，被告原否認被訴犯行，
    惟公訴檢察官當庭表示，若被告坦承犯行，同意法院從輕量
    刑，處以六月有期徒刑，並宣告緩刑等語，有該次準備程序
    筆錄可憑（原審卷第31頁），被告與辯護人則表示請求改期
    後再表示意見，嗣於第二次準備程序中，被告及辯護人即改
    為有罪答辯，並請求判處得易科罰金之刑度，並為緩刑之諭
    知等語，法官即詢問檢察官、被告及辯護人「本件改為簡易
    判決處刑並處緩刑，有何意見？」，檢察官、被告、辯護人
    當庭均表示「無意見」（該案卷第38頁）。故本件檢察官於
    第二準備程序中雖係以「同意」被告之請求向法院為緩刑宣
    告之表示，於性質上自屬以被告之具體表示為基礎，向法院
    為具體之緩刑宣告之請求，而非單純僅係就本案得否適用簡
    易程式及認以簡易判決處刑為宜提供意見予法院參考，且檢
    察官於第一次準備程序中即已具體建議求刑有期徒刑六月，
    並為緩刑之宣告，可見於原審法官諭知改行簡易判決處刑程
    序前，檢察官與被告、辯護人即已答成「得易科罰金之刑度
    」、「宣告緩刑」之合意。則原審法院乃依檢察官、被告、
    辯護人合意範圍內，依法判處被告有期徒刑6 月，並諭知易
    科罰金之折算標準及緩刑2 年，揆諸前開規定及說明，檢察
    官或被告對於原審所為科刑判決均已不得上訴，從而，本件
    上訴人即檢察官提起上訴，於法不合且無從補正，爰不經言
    詞辯論，逕以判決駁回上訴。
據上論斷，應依刑事訴訟法第455 條之1 第3 項、第367 條前段
、第372 條，判決如主文。
中    華    民    國    98    年    12    月    23    日
          刑事第四庭  審判長  法  官      莊鎮遠
                              法  官      蔡玉雪
                              法  官      李謀榮
以上正本證明與原本無異。
不得上訴。
中    華    民    國    98    年    12    月    23    日
                              書記官      林鴻仁


司法院資訊處製作；財團法人民間司法改革基金會備份。
